【裁判字號】    98,審聲再,21
【裁判日期】    981012
【裁判案由】    聲請再審
【裁判全文】
臺灣臺北地方法院民事裁定            98年度審聲再字第21號
聲  請  人    甲○○
上列當事人請求訴訟救助事件，聲請人對於本院中華民國98年6
月17日98年度審救字第92號裁定聲請再審，本院裁定如下：
    主  文
再審聲請駁回。
再審聲請費用由聲請人負擔。
    理  由
一、再審原告主張略以：本院認定伊之資力隨時間有所變化，不
    足以證明現無資力為由，以98年度審救字第92號裁定（下稱
    系爭裁定）否准伊訴訟救助之聲請，自應另以證據證明，否
    則無所依據，裁定自為無效。另伊再提出98年6月28日受低
    收入戶之通知，證明伊仍係低收入戶，伊之資力並無變化，
    系爭裁定所述伊資力依時間變化有所不同，顯係臆測且無證
    據之說辭；又伊曾受高雄行政法院以98年度救字第12號裁定
    准予訴訟救助，該裁定係於民國98年6月1日作成，距今亦未
    經過甚久，更顯本院系爭裁定認定時間變化資力改變云云並
    無證據，且與事實不符。高雄高等行政法院作成准予訴訟救
    助之裁定應具有公信力，不得另以臆測之詞而推翻該裁定所
    認定之事實，並否准訴訟救助之聲請，本院雖以伊名下尚有
    房、地各1筆及汽車1輛，財產總額為新台幣（下同）1,321,
    230元，認定伊為非無資力之人，然查伊上開財產均為自住
    或自用，而有不能自由處分之情形，伊並無信用技能亦為高
    雄高等行政法院以上開裁定認定明確，本院否准訴訟救助，
    與最高法院29年度抗字第179號判例意旨有所牴觸，有不適
    用法規之違法。末查，伊之「窘於生活」且「欠缺經濟信用
    」之無資力之要件，應足堪認定，系爭裁定自係故意違反證
    據法則之認事用法。前訴訟程序本院以系爭裁定否准伊訴訟
    救助之聲請，伊捨棄抗告而告確定。惟系爭確定裁定依民事
    訴訟法第496條第1項第1款、第2款、第12款、第13款，具有
    聲請再審之事由，為此聲請本件再審云云。
二、按再審之訴不合法者，法院應以裁定駁回之；且上開規定於
    裁定已經確定者亦準用之，民事訴訟法第498條之1、第502
    條第1項、第507條分別定有明文。而所謂再審之訴不合法，
    係指再審之訴不合程式，或已逾期間，或法律上不應准許者
    而言，有最高法院27年抗字第622號判例著有明文可參。再
    按，縱有民事訴訟法第496條第1項各款之情形，但當事人已
    依上訴主張其事由或知其事由而不為主張者，仍不得提起再
    審之訴，亦為民事訴訟法第496條第1項但書所明定。另按對
    於確定判決主張有民事訴訟法第496條第1項所定各款情形之
    一者，固得對之提起再審之訴，惟依同條項但書規定，當事
    人已知其事由而不為主張者，即不得據以提起再審之訴。又
    第二審判決是否有適用法規、證據法則顯有錯誤，或判決理
    由與主文顯有矛盾之情形，於該判決送達當事人之時，即可
    知悉，如當事人對之聲明不服，自非不得依抗告主張之，以
    求救濟，倘不依抗告主張其事由，任令原裁定發生確定之效
    果，即應受民事訴訟法第496條第1項但書之限制，不得對之
    提起再審之訴。經查，本件聲請人如認原確定裁定有適用法
    規顯有錯誤暨判決理由與主文顯有矛盾等情形，本得提起抗
    告救濟，然卻逕自捨棄抗告而致使該裁定確定，揆諸前揭說
    明，本件再審之聲請自不合法，應予駁回。
三、依民事訴訟法第507條、第502條第1項、第95條、第78條，
    裁定如主文。
中    華    民    國    98    年    10    月    12    日
                  民事第六庭    法  官  黃柄縉
以上正本係照原本作成
本裁定不得抗告
中    華    民    國    98    年    10    月    12    日
                                書記官  洪仕萱


司法院資訊處製作；財團法人民間司法改革基金會備份。
